【裁判字號】    99,審易,860
【裁判日期】    990723
【裁判案由】    詐欺
【裁判全文】
臺灣桃園地方法院刑事判決             99年度審易字第860號
公  訴  人  臺灣桃園地方法院檢察署檢察官
被      告  乙○○
上列被告因詐欺案件，經檢察官提起公訴（98年度偵字第22305
號），嗣於本院準備程序進行中，被告就被訴事實為有罪之陳述
，經本院告知簡式審判程序意旨，並聽取公訴人及被告之意見後
，本院合議庭裁定改由受命法官獨任依簡式審判程序審理，並判
決如下：
    主  文
乙○○幫助意圖為自己不法之所有，以詐術使人將本人之物交付
，處有期徒刑月，如易科罰金，以新臺幣壹仟元折算壹日。
    事  實
一、乙○○明知現今社會詐騙集團猖獗，亦能預見任意將金融機
    構金融卡及密碼提供他人，足供他人使用作為詐欺取財等犯
    罪後收受被害人匯款，以遂掩飾或隱匿犯罪所得財物目的之
    工具，竟仍基於幫助詐欺取財之不確定故意，於民國97年6
    月10日某時，在桃園縣桃園市○○路上某處，將其所有之渣
    打國際商業銀行八德分行帳號000-00000000000000號帳戶（
    以下簡稱渣打商銀帳戶）之金融卡及密碼交付予謊稱要提供
    工作予被告之詐欺集團所屬某真實姓名年籍不詳之成年男子
    使用，嗣該成年男子所屬詐欺集團之某成員，即共同意圖為
    自己不法之所有，基於詐欺取財之犯意聯絡，於97年9 月25
    日晚間6 時10分許，偽冒東森購物台、中國信託商業銀行等
    機構之客服人員身分，向甲○○佯稱因購物付款設定錯誤，
    須持金融卡依指示至自動櫃員機操作更正，否則將遭重複扣
    款等不實情由，致甲○○因而陷於錯誤，分別於同日（25日
    ）晚間10時59分許、11時1 分許、11時11分許，持金融卡至
    高雄市三民區○○○路383 號之渣打國際商業銀行自動櫃員
    機，分別將新臺幣（下同）10萬元、2 萬元、8 萬元（共20
    萬元）匯至上開乙○○所有之渣打商銀帳戶內，旋遭提領殆
    盡，嗣經甲○○發覺受騙而報警處理，始循線查悉上情。
二、案經臺北市政府警察局松山分局報告臺灣臺北地方法院檢察
    署檢察官呈請臺灣高等法院檢察署檢察長令轉臺灣桃園地方
    法院檢察署檢察官偵查起訴。
    理  由
一、本案被告乙○○所犯之罪，並非法定刑為死刑、無期徒刑或
    最輕本刑3 年以上有期徒刑之罪，亦非高等法院管轄第一審
    之案件，而被告於準備程序中就被訴事實已為有罪之陳述，
    經本院告知簡式審判程序之旨，並聽取公訴人及被告之意見
    後，本院合議庭乃依刑事訴訟法第273 條之1 第1 項規定，
    裁定由受命法官獨任進行簡式審判程序，合先敘明。
二、上揭犯罪事實，業據被告乙○○於本院審理時坦承不諱，並
    經被害人甲○○於警詢時指述無訛，復有臺北市政府警察局
    松山分局民有派出所陳報單、高雄市政府警察局三民第一分
    局十全路派出所受理各類案件紀錄表、受理刑事案件報案三
    聯單、受理詐騙帳戶通報警示簡便格式表、內政部警政署反
    詐騙諮詢專線紀錄表、被告乙○○上開渣打商銀帳戶之開戶
    資料、存摺對帳單各1 紙及渣打銀行自動櫃員機交易明細表
    3 紙等在卷可稽，足認被告之任意性自白與事實相符，堪以
    採信。本件事證明確，被告犯行堪以認定，應依法論科。
三、查金融存款帳戶，屬於個人財產權益，其與儲戶存摺、印章
    、提款卡相結合，專屬性、私密性更高，除非本人或與本人
    具密切之關係者，難認有何理由可自由使用私人之存摺、印
    鑑及提款卡，一般人亦均有應妥善保管上開物件，防止被他
    人冒用之認知。且近來詐欺集團犯案每每利用人頭帳戶為其
    犯罪工具，若任意提供自己帳戶及其相關物件資料予不明人
    士使用，將有遭他人作為詐欺犯罪時，非正當資金進出之用
    之不法用途，此為具有社會生活經驗之成年人所得認識，本
    件被告乙○○任意交付其提款卡及密碼予不認識之人，即有
    以己帳戶供他人作為詐欺犯罪時使用之不確定故意甚明。惟
    被告僅提供其帳戶之相關物件，為他人之詐欺取財犯行提供
    助力，尚無以自己實施詐欺犯罪之意思，而與他人有詐欺犯
    罪之犯意聯絡，或有直接參與詐欺犯罪構成要件行為之分擔
    情事，尚非共同正犯。按刑法上之幫助犯，係對於犯罪與正
    犯有共同之認識，而以幫助之意思，對於正犯資以助力，而
    未參與實施犯罪之行為者而言（最高法院75年度台上字第15
    09號、88年度台上字第1270號判決意旨參照）；是以，如未
    參與實施犯罪構成要件之行為，僅係出於幫助之意思提供助
    力，即屬幫助犯，而非共同正犯。查本件被告基於幫助之犯
    意，提供金融機構帳戶之金融卡及密碼予不詳之詐欺集團成
    員對上開被害人施用詐術，使被害人陷於錯誤而匯款至被告
    所申辦之帳戶內，並由該詐欺集團成員以被告提供之金融卡
    領取款項。是核被告所為，係犯刑法第30條第1 項前段、第
    339 條第1 項之幫助詐欺取財罪。被告幫助他人犯前開罪名
    ，依刑法第30條第2 項之規定，幫助犯之處罰，得按正犯之
    刑減輕之。爰審酌被告提供帳戶予詐欺集團使用，所為已影
    響社會正常交易安全，增加被害人尋求救濟之困難，並使犯
    罪之追查趨於複雜，及其犯罪動機、犯後於本院審理時終能
    坦承犯行、態度尚可等一切情狀，量處如主文所示之刑，並
    諭知易科罰金之折算標準。至被告上開名義上之金融卡，雖
    為供犯罪所用之物，然因被告業已交付詐欺集團使用，非屬
    被告所有之物，且未扣案，亦非違禁物，爰不予宣告沒收，
    附此敘明。
據上論斷，應依刑事訴訟法第273 條第1 項、第299 條第1 項前
段，刑法第30條第1 項前段、第2 項、第339 條第1 項、第41條
第1 項前段，刑法施行法第1 條之1 第1 項、第2 項前段，判決
如主文。
本案經檢察官黃怡菁到庭執行職務。
中    華    民    國    99    年    7    月     23    日
                        刑事庭  法  官  鍾雅蘭
以上正本證明與原本無異。
如不服本判決，得自收受送達之翌日起10日內向本院提出上訴狀
（應附繕本），其未敘述上訴理由者，應於上訴期間屆滿後20日
內補提理由書狀於本院，上訴於臺灣高等法院。
                                書記官  陳恩如
中    華    民    國    99    年    7    月     23    日
附錄本案論罪科刑法條：
中華民國刑法第339條
意圖為自己或第三人不法之所有，以詐術使人將本人或第三人之
物交付者，處5 年以下有期徒刑、拘役或科或併科1 千元以下罰
金。
以前項方法得財產上不法之利益或使第三人得之者，亦同。
前二項之未遂犯罰之。

司法院資訊處製作；財團法人民間司法改革基金會備份。
